臺灣臺北地方法院刑事判決　　　　　　 94年度易緝字第199號
公　訴　人　臺灣臺北地方法院檢察署檢察官
被　　　告　甲○○
上列被告因偽造文書案件，經檢察官提起公訴（87年度偵字第
22825號）後，聲請改依協商程序而為判決，本院判決如下：
    主  文
甲○○行使偽造私文書，足以生損害於公眾及他人，處有期徒刑
肆月，如易科罰金，以佰元折算壹日。附表所示之「乙○○」
署押均沒收之。
    事  實
本案之犯罪事實，除一第六行「偽造『乙○○』名義之簽名」後
，補充「並基於偽造私文書之犯意，偽造『刑事變更地址狀』一
份，及於具狀人處，偽造『乙○○』之簽名一枚」、「足生損害
於乙○○之名譽」修正為「足生損害於檢察官偵辦案件之正確性
及乙○○之名譽」等字外，其餘均引用起訴書「犯罪事實」欄之
記載（如附件）。
    理  由
一、程序部分：
    本案被告甲○○所犯係死刑、無期徒刑、最輕本刑為三年以
    上有期徒刑以外之罪，其於本院準備程序中就被訴事實為有
    罪之陳述，經本院合議庭裁定由受命法官獨任依簡式審判程
    序，並獨任進行協商程序而為判決，先予敘明。
二、得心證之理由：
    上開偽造署押及偽造文書之犯罪事實，業據被告甲○○於本
    院進行準備程序及審理程序時坦承不諱，核與被害人乙○○
    於檢察官偵查時所證訴之情節相符，尚無矛盾或不合常情之
    處，並有該案警詢、偵查筆錄、口卡片及刑事變更地址狀各
    一份附卷可參，足認被告甲○○之自白與事實相符，應堪採
    信。本案事證明確，被告犯行堪予認定。
三、核被告所為，係犯刑法第二百十六條、第二百十條之行使偽
    造私文書罪。被告在上開「刑事變更地址狀」私文書上偽造
    署押之行為，為偽造私文書之階段行為，其偽造文書又為行
    使偽造私文書之低度行為，均應為行使偽造私文書之高度行
    為所吸收，亦不另論罪。至被告於查獲後，於非屬私文書之
    文件上偽造「乙○○」之署名並按捺指印，所為該等偽造署
    押行為及於該案中行使偽造私文書行為，均係基於同一案冒
    名應訊之目的，應係由被告基於一個行為決意所為，在法律
    評價上為一行為，雖同時合於行使偽造私文書罪及偽造署押
    罪之構成要件，惟因具有學說上法律單數理論中侵害侵害階
    段不同之補充關係，自應論以行使偽造私文書罪即足，不再
    另論偽造署押罪。本案起訴書雖僅論被告偽造署押部分，漏
    未論及被告其餘偽造私文書之犯罪事實，惟二者間應有實質
    上一罪關係，已如前述，該漏未論及之部分應為起訴效力所
    及，本院自應併予審判。另起訴書雖論以刑法第二百十七條
    第一項之罪，然檢察官於本院九十四年十二月二十三日審理
    時已經當庭變更論罪法條為刑法第二百十六條、第二百十條
    之論罪，故應以實行公訴檢察官之更正法條作為檢察官所引
    應適用之法條，本院尚無庸變更起訴法條，併予敘明。爰審
    酌被告冒他人之名應訊，影響司法機關之調查正確性及他人
    權益，情節非輕，兼衡被告犯罪動機、目的、手段、犯罪後
    態度等一切情狀，爰不經言詞辯論，於協商合意範圍內為判
    決主文所示之刑，並諭知易科罰金之折算標準（被告行為後
    ，刑法第四十一條業於九十年一月十日修正公布，於同年月
    十二日生效，而修正後之刑法第四十一條第一項係規定：「
    犯最重本刑為五年以下有期徒刑以下之刑之罪，而受六個月
    以下有期徒刑或拘役之宣告，因身體、教育、職業、家庭之
    關係或其他正當事由，執行顯有困難者，得以一元以上三元
    以下折算一日，易科罰金。但確因不執行所宣告之刑，難收
    矯正之效，或難以維持法秩序者，不在此限。」，乃將原得
    易科罰金者之範圍，由僅限於犯最重本刑為三年以下有期徒
    刑之罪，擴大至犯最重本刑為五年以下有期徒刑之罪，兩相
    比較，修正前即被告行為時之刑法第四十一條規定，並無較
    有利於行為人之情形，自應依刑法第二條第一項前段之規定
    ，適用裁判時即修正後刑法第四十一條第一項前段之規定，
    而對被告所宣告之刑均諭知如易科罰金之折算標準）。至如
    附表所示偽造之「乙○○」簽名及指印，不問屬於犯人與否
    ，均應依刑法第二百十九條之規定宣告沒收。被告偽造之「
    刑事變更地址狀」一紙（含「乙○○」簽名一枚）既已行使
    於臺北地方法院檢察署而交付該署收受，則該物業非被告所
    有，惟該狀紙上偽造之「乙○○」印文一枚，仍應依刑法第
    二百十九條予以宣告沒收之，附此敘明。
五、應適用之法條：刑事訴訟法第二百七十三條之一第一項、第
    四百五十五條之四第二項、第四百五十五條之八、第四百五
    十四條第二項，刑法第二條第一項前段、第二百十六條、第
    二百十條、第二百十九條、第四十一條第一項前段，罰金罰
    鍰提高標準條例第一條前段、第二條，判決如主文。
六、本判決除有刑事訴訟法第四百五十五條之四第一項第一款、
    第二款、第四款、第六款、第七款所定情形之一，或違反同
    條第二項規定者外，不得上訴。
七、如不服本件判決，得自收受判決送達之日起十日內，向本院
    提出上訴書狀，上訴於第二審法院。
中　　華　　民　　國　　94　　年　　12　　月　　27　　日
                  刑事第十庭        法　官  林柏泓
如不服本判決，應於判決送達後10日內，向本院提出上訴狀。
以上正本證明與原本無異。
    　　　　　　　　　　　　　　　　書記官　柯貞如
中　　華　　民　　國　　94　　年　　12　　月　　27　　日
  ┌─────────────────────────────────┐
  │附表                                                              │
  ├──┬───────┬──────┬────────┬──────┤
  │編號│時間          │地點        │文件名稱        │偽造之署押及│
  │    │              │            │                │數量        │
  ├──┼───────┼──────┼────────┼──────┤
  │1   │八十六年五月八│臺北市政府警│臺北市政府警調查│「乙○○」簽│
  │    │日十五時許    │察局中正第一│察局中正第一分局│名一枚、指印│
  │    │              │分局        │偵訊談話筆錄    │三枚        │
  ├──┤              │            ├────────┼──────┤
  │2   │              │            │李乙○○口卡片  │「乙○○」簽│
  │    │              │            │                │名一枚、指印│
  │    │              │            │                │一枚        │
  ├──┼───────┼──────┼────────┼──────┤
  │3   │八十六年五月八│臺灣臺北地方│臺灣臺北地方法院│「乙○○」簽│
  │    │日十九時許    │法院檢察署  │檢察署訊問筆錄  │名一枚      │
  ├──┼───────┼──────┼────────┼──────┤
  │4   │八十六年五月二│不詳        │刑事變更地址狀  │「乙○○」簽│
  │    │十六日        │            │                │名一枚      │
  └──┴───────┴──────┴────────┴──────┘
附錄本判決論罪科刑法條全文
刑法第二百一十六條：
行使第二百十條至第二百十五條之文書者，依偽造、變造文書或
登載不實事項或使登載不實事項之規定處斷。
刑法第二百一十條：
偽造、變造私文書，足以生損害於公眾或他人者，處五年以下有
期徒刑。
